【裁判字號】    97,訴,1970
【裁判日期】    980319
【裁判案由】    偽造文書等
【裁判全文】
臺灣基隆地方法院刑事判決              97年度訴字第1970號
公  訴  人  臺灣基隆地方法院檢察署檢察官
被      告  乙○○
                    （另案於臺灣新竹看守所羈押中）
上列被告因偽造文書等案件，經檢察官提起公訴（97年度偵字第
4959號）本院判決如下︰
    主  文
乙○○共同偽造關於服務之證書，足以生損害於他人，處有期徒
刑參月，扣案之偽造臺中地檢署「林大成」識別證壹只沒收；又
幫助行使偽造公文書，足以生損害於公眾及他人，處有期徒刑陸
月。應執行有期徒刑柒月，扣案之偽造臺中地檢署「林大成」識
別證壹只沒收。
    事  實
一、乙○○與真實姓名年籍均不詳綽號「阿鴻」之成年男子，共
    同基於偽造特種文書之犯意聯絡，由乙○○於民國97年間，
    在不詳處所將其照片交付「阿鴻」後，再由不詳之人於不詳
    時、地將乙○○之照片黏貼於偽造之臺中地檢署「林大成」
    識別證上，而偽造特種文書，足生損害於林大成及臺灣臺中
    地方法院檢察署。
二、乙○○因於「阿鴻」所屬之詐欺集團中擔任向被害人取款之
    車手工作（另經臺灣新竹地方法院檢察署檢察官以97年度偵
    字第7068號起訴，現由臺灣新竹地方法院審理中），獲利甚
    豐，明知真實姓名年籍均不詳綽號「阿轟」、「阿偉」、「
    阿成」等人係從事詐欺集團，仍基於幫助犯意，於民國97年
    9月1日邀其友人戊○○（另經臺灣基隆地方法院以97年度訴
    字第1643號判處應執行有期徒刑1年6月）加入該詐騙集團，
    擔任車手。嗣戊○○與「阿轟」、「阿偉」、「阿成」等詐
    騙集團成員為下列犯行：
  (一)於97年9月4日上午9時30分許，先由該詐欺集團某成員，打
    電話向己○○○冒稱是臺新銀行行員，告以己○○○個人資
    料遭冒用作為人頭帳戶云云，再由自稱警員之詐欺集團成員
    詐稱須依其指示領款交付保管云云，致己○○○陷於錯誤，
    前往臺北市○○區○○街314號福德郵局及附近之國泰世華
    銀行提領現金共新臺幣（下同）68萬元。嗣戊○○與「阿轟
    」、「阿偉」、「阿成」於同日下午1時許，共乘車牌號碼
    4470-WA號自用小客車（前於同年月2日向不知情之馮世宏租
    用），前往與己○○○約定臺北市○○區○○街309巷旁百
    福公園附近之便利商店，接收該詐欺集團傳真之個人資料外
    洩授權止付申請書、偽造載有「檢察官張書華」、「檢察事
    務官楊清豐」、「書記官李正宏」之臺灣臺北地方法院檢察
    署偵查卷宗、法務部行政執行假扣押處分命令、請求暫時性
    凍結執行聲請書、臺灣地方法院地檢署監管科收據、臺灣臺
    北地方法院收據，加蓋前述偽造之「臺灣臺北地方法院檢察
    官印」偽造公印文而偽造公文書後，再由戊○○持偽造之臺
    北地檢署監管科「林世華」識別證，前往百福公園，假冒警
    員，僭行職權，向己○○○詐得其所領取之68萬元，再交付
    己○○○上開偽造之公文書而行使之，足生損害於己○○○
    、張書華、楊清豐、李正宏及臺灣臺北地方法院檢察署、臺
    灣臺北地方法院之公信力。
  (二)於97年9月4日上午10時30分許，由上開詐欺集團某成員，打
    電話向甲○○冒稱是臺新銀行行員，佯稱甲○○個人資料遭
    冒用作為人頭帳戶，臺中市警察局刑事大隊刑警張麗虹、蔡
    忠熙正在辦此案云云，再由冒稱刑事大隊隊長蔡忠熙之詐欺
    集團成員詐稱甲○○有申請國泰世華銀行新莊分行帳戶，為
    詐欺集團所利用，要甲○○說出全部銀行帳號及存款金額，
    致甲○○陷於錯誤，遂告以該詐騙集團成員其帳戶及存款，
    並依該詐騙集團成員指示，至臺北市○○區○○路二段249
    號永豐銀行領取共100萬元，再到臺北市士林區○○○路○段
    14 巷50弄天和公園將上開款項交付給該詐騙集團成員所指
    定之人。嗣戊○○與「阿成」等人於同日下午3時許，共乘
    上開自用小客車，前往與甲○○約定地點附近之便利商店，
    由「阿成」接收該詐欺集團傳真之載有甲○○姓名之金融帳
    戶財產證明申請書、偽造載有「主任檢察官張宏謀」之法務
    部行政執行處假扣押處分命令、臺灣臺中地方法院檢察署監
    管科收據，加蓋前述偽造之「臺灣臺北地方法院檢察官印」
    公印文而偽造公文書後，再由戊○○持偽造之臺北地檢署監
    管科「林世華」識別證，前往天和公園，假冒是「林警員」
    ，僭行職權，向甲○○詐得其領取之100萬元，並交付甲○○上開偽造之公文書而行使之，足生損害於甲○○、張宏謀
    及臺灣臺北地方法院檢察署、臺灣臺中地方法院檢察署之公
    信力。
  (三)於97年9月5日上午10時許，先由該詐欺集團某成員自稱為「
    陳小姐」，打電話向丁○○○佯稱丁○○○身分證遺失遭冒
    用涉案，須將存款提出交付警員保管云云，致丁○○○陷於
    錯誤，前往基隆市○○區○○路123號東信郵局欲領取現金
    共145萬元，因行員提醒而未提領，並於員警陪同下前往約
    定之基隆市○○路324號基隆女中前。嗣戊○○與「阿轟」
    、「阿偉」、「阿成」於同日下午1時55分許，共乘上開自
    用小客車，前往與丁○○○約定地點附近之便利商店，接收
    該詐欺集團傳真之偽造載有「檢察官張書華」法務部行政執
    行假扣押處分命令、偽造載有「檢察官張書華」、「檢察事
    務官楊清豐」、「書記官李正宏」之臺灣臺北地方法院檢察
    署偵查卷宗、請求暫時性凍結執行聲請書、載有「書記官張
    書華」之臺北地方法院地檢署監管科收據、臺灣臺北地方法
    院收據，加蓋前述偽造「臺灣臺北地方法院檢察官印」而偽
    造公印文，以偽造公文書後，足生損害於丁○○○、張書華
    、楊清豐、李正宏及臺灣臺北地方法院檢察署、臺灣臺北地
    方法院之公信力。再由戊○○持偽造之臺北地檢署監管科「
    林世華」識別證、前開偽造之公文書，前往基隆女中，正向
    丁○○○詢問身分時，即為陪同前來之員警當場查獲，因而
    詐欺取財未遂，並為警扣得前述貼有乙○○照片之臺中地檢
    署警員「林大成」識別證1張及戊○○等人用以詐騙之偽造
    臺灣臺北地方法院檢察官印、臺北地檢署監管科「林世華」
    識別證、偽造之法務部行政執行假扣押處分命令等物。
三、案經臺灣基隆地方法院檢察署檢察官自行簽分偵查起訴。
    理  由
一、訊據被告乙○○於本院審理時坦承將照片交予綽號「阿鴻」
    之人，由「阿鴻」將其照片黏貼於偽造之臺中地檢署林大成
    識別證等情，惟矢口否認有介紹友人戊○○加入詐騙集團之
    幫助詐欺取財犯行，並辯稱：97年間確實有和戊○○碰過面
    ，但是根本沒有戊○○的電話，不可能和戊○○相約介紹詐
    騙集團成員給他認識云云。經查，被告與綽號「阿鴻」之人
    共同偽造上開關於服務之證書等情，除被告之自白以外，並
    有偽造之臺中地檢署林大成識別證扣案之可憑，被告此部分
    之自白與事實相符，可以採信。至於被告介紹證人戊○○加
    入詐騙集團之犯行，業據證人戊○○於警詢、偵查及本院審
    理時俱證稱：「97年9月之前的某一日，我和其他朋友到乙○○家（基隆住處）聊天，乙○○說他自己目前在幫詐騙集
    團的人取款。後來因為我的老闆倒閉我沒有工作，所以我主
    動打電話給乙○○，並跟他說我現在沒有工作，想去做車手
    ，乙○○問我是否已確定想好，我說是，後來乙○○說你再
    多想幾天，確定好再打給我，我過了2天就打電話給乙○○
    ，他再1次問我你確定嗎，我說確定，他就給我1支電話號碼
    （阿轟的電話號碼），我問要怎麼跟對方說，乙○○表示你
    只要跟對方說你是『檸檬』（戊○○的綽號）就可以了，所
    以我打『阿轟』的電話時有跟他說我是『檸檬』，然後「阿
    轟」就跟我約在台中見面。」等語（見本院98年3月5日審判
    筆錄、97年度偵字第3864號卷第35、45、58、124頁）綦詳
    ，且證人戊○○與被告間並無仇隙，證人自無構陷被告之必
    要；而證人戊○○與「阿轟」等詐騙集團成員詐騙之犯行，
    另據證人即被害人己○○○、甲○○、丁○○○於警詢中及
    本院另案（97年度訴字第1643號）準備程序中證述綦詳，並
    有偽造之個人資料外洩授權止付申請書、臺灣台北地方法院
    檢察署偵查卷宗、法務部行政執行假扣押處份命令、請求暫
    時性凍結執行聲請書、台北地方法院地檢署監管科收據、臺
    灣台北地方法院收據、金融帳戶財產證明申請書、臺灣臺中
    地方法院檢察署監管科收據、台灣台北地方法院檢察官印木
    質章、臺中地檢署監管科林學文識別證、台北地檢署警員林
    學文識別證、高雄地檢署監管科林學文識別證、台北地檢署
    監管科林世華識別證等資料（以上均為偽造之文件，且經本
    院97年度訴字第1643號另案宣告沒收）在卷可參，堪認證人
    戊○○此部分之論述屬實，可以採信。而被告與詐欺集團成
    員「阿鴻」合作，並擔任車手向被害人取款，被告對於詐欺
    集團之詐騙模式瞭若指掌，竟仍介紹戊○○加入詐騙集團擔
    任車手，其幫助之犯意甚明，是被告前開所辯尚非可採，被
    告之犯行堪以認定。
二、被告乙○○介紹證人戊○○加入詐騙集團，係參與詐欺罪構
    成要件以外之行為，且在無證據證明被告係以正犯而非以幫
    助犯之犯意參與犯罪之情形下，應認其所為係幫助犯而非正
    犯行為。核被告就犯罪事實一所為，係犯刑法第212條之偽
    造特種文書罪；被告與「阿鴻」之成年男子就上開偽造特種
    文書犯行間，有犯意聯絡及行為分擔，為共同正犯。被告就
    犯罪事實二所為，係犯刑法第30條第1項、第216條、第212
    條之幫助行使偽造特種文書罪、第30條第1項、第216條、第
    211條之幫助行使偽造公文書罪、第30條第1項、第158條第1
    項之幫助僭行公務員職權罪、第30條第1項、第339第1項之
    幫助詐欺取財罪及第30條第1項、第339第3項、第1項之幫助
    詐欺取財未遂罪。惟被告僅有一次介紹行為，介紹證人戊○○加入詐騙集團，與證人戊○○間究竟詐騙多少次數無涉，
    應僅成立一幫助犯；而證人戊○○與「阿轟」的詐騙集團成
    員間就上開數罪間（犯罪事實一(一)(二)(三)），均係一行為觸犯
    數罪名，各屬想像競合犯，各應從一重之行使偽造公文書罪
    處斷，故被告應成立一次行使偽造公文書罪之幫助犯。又被
    告上開2犯行間，犯意各別，行為互殊，應分論併罰。爰審
    酌被告為圖己利竟冒用司法機關之名義，對外詐取不法金錢
    ，影響司法威信甚鉅，其於犯後並未坦承全部犯行，犯後態
    度不佳等一切情狀，分別量處如主文所示之刑，並應其應執
    行之刑。扣案之偽造臺中地檢署「林大成」識別證為被告及
    共犯所有，供本件犯罪所用之物，依刑法第38條第1項第2款
    之規定宣告沒收。
據上論斷，應依刑事訴訟法第299條第1項前段，刑法第28條、第
212條、第30條、第158條第1項、第216條、第211條、第212條、
、第339條第1項、第3項、第55條、第51條第5款、第38條第1項
第2款，刑法施行法第1條之1，判決如主文。
本案經檢察官丙○○到庭執行職務。
中    華    民    國    98    年    3    月    19   日
                  刑事第四庭審判長法  官    齊  潔
                                  法  官    周霙蘭
                                  法  官    何怡穎
以上正本證明與原本無異。
如不服本判決應於收受送達後10日內向本院提出上訴書狀，並應
敘述具體理由；其未敘述上訴理由者，應於上訴期間屆滿後20日
內向本院補提理由書 (均須按他造當事人之人數附繕本)「切勿
逕送上級法院」。
中    華    民    國    98    年    3    月    19   日
                                  書記官    鄭梅君
附錄論罪法條
刑法第158條第1項：
    冒充公務員而行使其職權者，處3年以下有期徒刑、拘役或5
    百元以下罰金。
刑法第211條：
    偽造、變造公文書，足以生損害於公眾或他人者，處1 年以
    上7年以下有期徒刑。
刑法第212條：
    偽造、變造護照、旅券、免許證、特許證及關於品行、能力
    服務或其他相類之證書、介紹書，足以生損害於公眾或他人
    者，處一年以下有期徒刑、拘役或三百元以下罰金。
刑法第216條：
    行使第210條至第215條之文書者，依偽造、變造文書或登載
    不實事項或使登載不實事項之規定處斷。
刑法第339條：
    意圖為自己或第三人不法之所有，以詐術使人將本人或第三
    人之物交付者，處五年以下有期徒刑、拘役或科或併科一千
    元以下罰金。
    以前項方法得財產上不法之利益或使第三人得之者，亦同。
    前二項之未遂犯罰之。


司法院資訊處製作；財團法人民間司法改革基金會備份。
